臺灣板橋地方法院刑事判決　　　　　　　96年度訴字第1667號
公　訴　人　臺灣板橋地方法院檢察署檢察官
被　　　告　甲○○
　　　　　　　　　　（另案於臺灣臺北監獄臺北分監執行中）
上列被告因違反毒品危害防制條例案件，經檢察官提起公訴（96
年度毒偵字第1519號），本院以簡式審判程序審理，判決如下：
    主  文
甲○○施用第一級毒品，累犯，處有期徒刑拾月。又施用第二級
毒品，累犯，處有期徒刑陸月。應執行有期徒刑壹年貳月。
    事  實
一、甲○○前於民國88年間因施用毒品案件，經臺灣臺北地方法
    院以88年度毒聲字第2332號裁定送觀察、勒戒後，認有繼續
    施用毒品之傾向，再經同法院以88年度毒聲字第2656號裁定
    令入戒治處所施以強制戒治，嗣因成效評估合格，由同法院
    以89年度毒聲字第1153號裁定停止戒治，所餘戒治期間付保
    護管束，於89年10月16日期滿未經撤銷停止戒治，視為強制
    戒治執行完畢，並由臺灣臺北地方法院檢察署檢察官以89年
    度戒毒偵字第316 號為不起訴處分確定。復於93年間因施用
    毒品案件，經臺灣基隆地方法院以93年度基簡字第305 號判
    決處有期徒刑3 月確定，已於94年4 月11日易科罰金執行完
    畢；於94年間因施用毒品案件，經臺灣臺北地方法院以94年
    度簡字第3106號判決處有期徒刑4 月確定，已於95年2 月21
    日易科罰金執行完畢（於本案均構成累犯）。嗣又迭犯施用
    毒品案件，先後經本院以94年度易字第721 號判決處有期徒
    刑10月（經臺灣高等法院以95年度上易字第574 號判決駁回
    上訴）、本院以95年度訴字第443 號判決處有期徒刑8 月（
    上開二案判決確定後，經本院以95年度聲字第2350號裁定應
    執行有期徒刑1 年4 月確定）、臺灣高等法院以95年度上訴
    字第4086號判決處有期徒刑1 年確定，目前仍在監執行中。
二、詎甲○○仍不知悔改，竟分別基於施用第一級、第二級毒品
    之犯意，於96年2 月10日17時許，在臺北縣板橋市○○街61
    號13樓「環球皇家旅社」607 號房間，以將海洛因摻入香菸
    內點燃吸用、將甲基安非他命置於吸食器之玻璃球內以火燒
    烤吸聞所生煙霧之方法，各施用第一級毒品海洛因、第二級
    毒品甲基安非他命1 次。嗣為警於96年2 月10日20時30分許
    ，在上址旅社房間內查獲，並扣得第一級毒品海洛因12包（
    合計淨重7.09公克）、第二級毒品甲基安非他命6 包（合計
    淨重7.81公克，取0.11公克鑑定用罄，驗餘合計淨重7.70公
    克，起訴書誤載為總淨重11.8公克）、電子磅秤1 台、分裝
    袋128 個等物（所涉販賣毒品罪嫌，另案偵辦），經警採集
    甲○○之尿液送驗結果，呈嗎啡及甲基安非他命之陽性反應
    ，始悉上情。
三、案經臺北市政府警察局大安分局報請臺灣板橋地方法院檢察
    署檢察官偵查起訴。本院於準備程序進行中，被告就被訴事
    實為有罪之陳述，經告知簡式審判程序之旨，並聽取當事人
    之意見後，本院合議庭裁定由受命法官獨任進行簡式審判程
    序。
    理  由
一、上揭事實，業據被告甲○○於警詢及本院審理時坦承不諱，
    並有海洛因12包、甲基安非他命6 包、電子磅秤1 台、分裝
    袋128 個等物扣案可資佐證。而上開扣案之海洛因12包，經
    送驗結果，確係第一級毒品海洛因無訛，合計淨重7.09公克
    ；扣案之甲基安非他命6 包，經送驗結果，確係第二級毒品
    甲基安非他命無訛，合計淨重7.81公克，取0.11公克鑑定用
    罄，驗餘合計淨重7.70公克等情，此有法務部調查局96年3
    月12日調科壹字第09623020780 號鑑定書、內政部警政署刑
    事警察局96年4 月23日刑鑑字第0960047283號鑑定書各1 件
    在卷足憑。又被告為警查獲後，經採集其尿液送驗結果，呈
    嗎啡及甲基安非他命之陽性反應，有臺北市政府警察局偵辦
    毒品案件尿液檢體委驗單、臺灣尖端先進生技醫藥股份有限
    公司96年3 月1 日濫用藥物檢驗報告各1 件附卷可稽。按海
    洛因經注射或吸入人體後，約80% 於24小時內自尿中排出，
    一般而言，尿液中能否驗出嗎啡陽性反應與其投與量、投與
    途徑、採尿時間、個人體質及檢測方法之靈敏度有關，國外
    曾有文獻報導注射6 毫克之海洛因鹽酸鹽，其代謝物嗎啡之
    平均可檢出時限約為26小時；又甲基安非他命經口服投與後
    約70 %於24小時內自尿中排出，約90% 於96小時內自尿中排
    出，由於甲基安非他命成分之檢出與其投與方式、投與量、
    個人體質、採尿時間與檢測儀器之精密度等諸多因素有關，
    因此僅憑尿液中呈安非他命陽性反應，並無法確實推算吸食
    時間距採集時間之長短，惟依上述資料推斷，最長可能不會
    超過4 日，均經行政院衛生署藥物食品檢驗局分別以81年9
    月8 日（81）藥檢壹字第8114885 號、81年2 月8 日（81）
    藥檢一字第001156號函述綦詳，為本院承辦毒品案件職務上
    所已知。是被告上開採尿送驗結果，既呈嗎啡及甲基安非他
    命之陽性反應，且有上開扣案物可資佐證，足認其自白確與
    事實相符，應值採信。
二、按毒品危害防制條例於92年7 月9 日修正公布，自93年1 月
    9 日施行，其中第20條、第23條將施用毒品之刑事處遇程序
    ，區分為「初犯」及「5 年內再犯」、「5 年後再犯」。依
    其立法理由之說明：「初犯」，經觀察、勒戒或強制戒治後
    ，應為不起訴處分或不付審理之裁定；經觀察、勒戒或強制
    戒治執行完畢釋放後，「5 年內再犯」者，因其再犯率甚高
    ，原實施之觀察、勒戒及強制戒治既已無法收其實效，爰依
    法追訴或裁定交付審理。至於經觀察、勒戒或強制戒治執行
    完畢釋放後，「5 年後再犯」者，前所實施之觀察、勒戒或
    強制戒治已足以遮斷其施用毒品之毒癮，為期自新及協助其
    斷除毒癮，仍適用「初犯」規定，先經觀察、勒戒或強制戒
    治之程序。從而依修正後之規定，僅限於「初犯」及「5 年
    後再犯」二種情形，始應先經觀察、勒戒或強制戒治程序。
    倘被告於5 年內已再犯，經依法追訴處罰，縱其第3 次（或
    第3 次以上）再度施用毒品之時間，在初犯經觀察、勒戒或
    強制戒治執行完畢釋放5 年以後，已不合於「5 年後再犯」
    之規定，且因已於「5 年內再犯」，顯見其再犯率甚高，原
    實施觀察、勒戒或強制戒治，已無法收其實效，即應依該條
    例第10條處罰（最高法院95年第7 次刑事庭會議決定參照）
    。查被告有上揭事實欄第一項所示之強制戒治及科刑處罰紀
    錄，有全國施用毒品案件紀錄表、臺灣高等法院被告前案紀
    錄表可考，其於89年10月16日強制戒治執行完畢後，5 年以
    內，即開始再犯施用毒品罪，迭經依法追訴處罰，而先後經
    臺灣基隆地方法院以93年度基簡字第305 號判決處有期徒刑
    3 月、臺灣臺北地方法院以94年度簡字第3106號判決處有期
    徒刑4 月、本院以94年度易字第721 號判決處有期徒刑10月
    （經臺灣高等法院以95年度上易字第574 號判決駁回上訴）
    、本院以95年度訴字第443 號判決處有期徒刑8 月、臺灣高
    等法院以95年度上訴字第4086號判決處有期徒刑1 年，且均
    經確定在案。揆諸前揭說明，縱被告於本案再度施用毒品之
    時間，係在上開強制戒治執行完畢5 年以後，仍應依毒品危
    害防制條例第10條規定處罰。綜上所述，本案事證明確，被
    告犯行堪予認定，應依法論科。
三、按海洛因、甲基安非他命分別係屬毒品危害防制條例第2 條
    第2 項第1 款、第2 款所定之第一級、第二級毒品。是核被
    告所為，係犯毒品危害防制條例第10條第1 項之施用第一級
    毒品罪及同條第2 項之施用第二級毒品罪。其持有第一級毒
    品海洛因、第二級毒品甲基安非他命之低度行為，各為施用
    之高度行為所吸收，均不另論罪。所犯上開二罪，犯意各別
    ，行為互殊，應予分論併罰。又被告曾於93年間因施用毒品
    案件，經臺灣基隆地方法院以93年度基簡字第305 號判決處
    有期徒刑3 月確定，已於94年4 月11日易科罰金執行完畢；
    於94年間因施用毒品案件，經臺灣臺北地方法院以94年度簡
    字第3106號判決處有期徒刑4 月確定，已於95年2 月21日易
    科罰金執行完畢等情，有臺灣高等法院被告前案紀錄表附卷
    可稽，其於有期徒刑執行完畢後，5 年以內，故意再犯本件
    有期徒刑以上之上開二罪，均為累犯，應依刑法第47條第1
    項規定加重其刑。爰審酌被告前因施用毒品，曾接受觀察、
    勒戒及強制戒治執行完畢，獲有不起訴處分之寬典，且迭經
    論罪科刑，仍不知抗拒毒品誘惑，再次漠視法令而犯上開二
    罪，非但戕害自我身心健康，對於社會風氣、治安亦潛有相
    當危害，兼衡其犯罪之動機、目的、手段及犯罪後之態度等
    一切情狀，分別量處如主文所示之刑，並定其應執行刑，以
    示懲儆。扣案之第一級毒品海洛因12包（合計淨重7.09公克
    ）、第二級毒品甲基安非他命6 包（合計淨重7.81公克，取
    0.11公克鑑定用罄，驗餘合計淨重7.70公克）、電子磅秤1
    台、分裝袋128 個等物，為攸關被告另案涉犯販賣毒品之證
    物（被告涉嫌販賣毒品，起訴書載明另案偵辦），爰不於本
    案宣告沒收銷燬或沒收之。
四、被告另曾於95年10月14日、同年11月4 日二度接受警方採尿
    ，送驗結果均呈毒品陽性反應，前經檢察官分別提起公訴，
    由本院以96年度訴字第1199號、96年度訴字第268 號審理在
    案（其中後者已於96年3 月30日判刑，經當事人上訴，由臺
    灣高等法院以96年度上訴字第2060號審理中），此據被告於
    本院審理時供承在卷，並有臺灣高等法院被告前案紀錄表可
    稽。惟按，刑法第56條連續犯之規定，業於94年2 月2 日修
    正公布刪除，並於95年7 月1 日施行。連續犯在本質上應屬
    數罪，基於刑法公平原則之考量，刪除連續犯之規定後，除
    部分習慣犯，合乎包括一罪之情形外，應依數罪併罰之規定
    ，分別論罪處罰，以免造成輕縱，致違修法意旨。具體言之
    ，屢次吸毒者，除非吸毒成癮，難以戒斷，形同病患，不妨
    論以包括一罪處罰外，在刑法修正前應依連續犯規定論以一
    罪，得加重其刑二分之一，在刑法修正後，施用毒品多次，
    如缺錢時不吸，有錢時才吸，或熬夜提神才施用，平日殊少
    施用，或假日赴夜店嬉戲才吸，平常甚少吸食，均應認為犯
    意各別，應併合處罰。就被告而言，其上開採尿時間，與本
    案相隔已逾3 個月，且依卷內證據資料，不能證明被告確有
    吸毒成癮情事，應與吸毒成癮之病患類型有別，是被告上開
    先後施用毒品行為，與本案應無實質上一罪之關係，非屬上
    開二案起訴效力所及，本件仍應依法論罪科刑，併此敘明。
據上論斷，應依刑事訴訟法第273 條之1 第1 項、第299 條第1
項前段，毒品危害防制條例第10條第1 項、第2 項，刑法第11條
前段、第47條第1 項、第51條第5 款，判決如主文。
本案經檢察官沈志成到庭執行職務。
中　　華　　民　　國　　96　　年　　6 　　月　　13　　日
                  刑事第十五庭　法　官　朱嘉川
以上正本證明與原本無異。
如不服本判決，應於判決送達後10日內，向本院提出上訴狀。
                                書記官　陳聖儒
中　　華　　民　　國　　96　　年　　6 　　月　　15　　日
附錄本案論罪科刑法條全文：
毒品危害防制條例第10條
施用第一級毒品者，處6 月以上5 年以下有期徒刑。
施用第二級毒品者，處3 年以下有期徒刑。
